最高法院刑事判決　　　　　　九十四年度台上字第五五九五號
　　上　訴　人　乙○○
 　　　　　　　　　　　 88.
　　選任辯護人　郭國益律師
　　上　訴　人　甲○○
上列上訴人等因常業竊盜等罪案件，不服臺灣高等法院高雄分院
中華民國九十三年三月三十日第二審更審判決（九十三年度上更
(二)字第一七號，起訴案號：臺灣高雄地方法院檢察署八十九年度
偵字第二八一九０號、九十年度偵字第六八四號、第二四九一號
），提起上訴，本院判決如下：
    主  文
原判決撤銷，發回臺灣高等法院高雄分院。
　　理　由
本件原判決認定上訴人乙○○曾因竊盜、贓物罪，經法院分別判
處有期徒刑一年六月及二年確定，接續執行，於民國八十六年十
月三十日執行完畢，仍不知悔改，又犯竊盜罪，經臺灣高等法院
高雄分院於八十七年九月十六日判處有期徒刑一年四月確定，因
未到案執行而遭通緝，復與已滿十八歲之戴明益、黃慧玲（該二
人另案審理）共同基於常業竊盜及恐嚇取財之犯意聯絡，自八十
九年四月間起，組成竊車恐嚇勒贖集團，持乙○○所有之鋸子、
鐵鎚、銼刀、扳手、尖嘴鉗、起子等為作案工具，四處搜尋竊車
目標，待選定欲竊取之車輛，由戴明益等人先後於原判決附表一
、二所示時間、地點，竊取藍永樹等四九人所有自用小客車得手
後，即將贓車駛至鄰近偏僻巷道藏放，並在車上搜尋汽車所有人
之電話號碼，再共同基於概括之犯意，推由乙○○或戴明益分別
以電話逐一向車主脅稱：如欲取回車輛，須支付贖款，否則將所
失竊車輛解體等語，致藍永樹等人心生畏懼，分別交付新臺幣（
下同）三萬元至三十萬元不等之贖款，並按指定匯入該附表一、
二所示之人頭帳戶內，總計得款約四百餘萬元（竊盜時間、地點
、所竊車號、被害人姓名、贖金及匯款銀行人頭帳戶，均詳如原
判決附表一、二所示），但附表二中吳南昌、陳隆德、郭世賢、
陳功良等四人則未匯款。嗣由乙○○或黃慧玲等人持前開帳戶提
款卡，至不特定金融機構之自動櫃員機領取該附表一、二所示汽
車所有人匯入之款項，約其中一成由乙○○、黃慧玲朋分，俱賴
之維生以之為常業。乙○○復基於同前之犯意，與廖茂良（經臺
灣高等法院臺中分院以九十二年感抗字第二七號裁定交付感訓處
分、及九十一年上易字第七八七號判決處有期徒刑十月確定）及
綽號「大頭」之葉志青（第一審通緝中），共同於八十九年七月
十六日十九時許，在高雄市○○區○○路與文心路口附近，推由
廖茂良下手行竊莊永育所有之日產三千西西自用小客車一部，得
手後，於次日以電話向莊永育恐嚇三十萬元，經討價還價以十三
萬元成交，繼由廖茂良交付提款卡予乙○○，由蕭某在高雄市區
某自動櫃員機提領莊永育匯入之十三萬元，再通知莊永育其車置
放處。其後經警循線查獲黃慧玲，又於八十九年九月二十八日十
六時許，在高雄市○○街一一六巷二弄七號逮捕通緝中之乙○○
，並扣得乙○○所有供常業竊盜犯罪所用之鋸子一支、鐵鎚一支
、銼刀一支、六角扳手四支、扳手五支、尖嘴鉗三支、起子十支
及把手一支。又上訴人甲○○明知一般人以不正方法，取得他人
金融帳戶使用，常與財產犯罪密切相關，且存摺、提款卡、印章
攸關個人債信，於正常情況，不會任意借予他人使用，取他人存
摺之目的，每每因利用此人頭帳戶作為犯罪贓款匯進領出所用，
及為掩飾犯行不易遭人追查或使偵辦刑事案件之司法警察無從查
知其真正身分，又提供多份帳戶予他人使用，雖不一定會引發他
人產生犯罪之確信，但因出售帳戶有利可圖，仍可預見縱有人持
以犯罪，亦無違反其本意之幫助故意，竟基於幫助羅泓傑（經臺
灣高等法院臺中分院以九十二年感抗字第二七號裁定交付感訓處
分確定，刑事部分另由臺灣臺中地方法院以八十六年易字第九三
三號審理中）等人共組竊車勒贖集團之不確定犯意，於八十九年
五月至同年七月間，以每本八百元至二千元不等之代價，向黃振
貴（經原審法院以九十二年上易第二三九號駁回黃振貴之上訴，
維持第一審論處有期徒刑八月之判決確定）購得蔡慶璋、林金樹
、林財慶、蘇聖珽等人之帳戶存摺、印章、提款卡、密碼（存戶
姓名、開戶行庫、帳號等，詳如原判決附表三所示之其中三十個
帳戶），再以每本帳戶八千元至一萬元不等之價格，轉賣予羅泓
傑，以此方法幫助羅泓傑及其同夥從事犯罪。羅泓傑遂與廖茂良
、楊金龍（楊金龍經臺灣高等法院臺中分院以九十年感抗字第一
二號裁定交付感訓處分確定，刑事部分另由臺灣臺中地方法院以
八十九年訴字第一九五四號審理中）、葉志青共同基於常業竊盜
、恐嚇取財之犯意聯絡，自八十九年五月間起，組成竊車恐嚇勒
贖集團，先後竊取陸國棟等九十二人所有自用小客車得手後，嗣
再共同基於概括之犯意，分別以電話逐一向車主脅稱：要支付贖
款，否則將所失竊車輛解體等語，致陸國棟等人心生畏懼，分別
交付二萬五千元至三十萬元不等之贖款，並按指定匯入該附表所
示之人頭帳戶內，總計得款約八百餘萬元（該九二件竊盜時間、
地點、所竊車號、被害人姓名、贖金及匯款銀行人頭帳戶，均詳
如原判決附表八所示，惟其中未匯款者有編號７、至、至
、、、、、，另編號則尚未著手恐嚇勒索即被查
獲）。嗣羅泓傑、廖茂良、葉志青於八十九年十月十八日，共乘
一輛自用小客車至高雄市○○○路九十一號土地銀行，由羅泓傑
下車提領贓款時，為警逮獲等情，因將第一審判決撤銷，改判分
別論處乙○○共同以犯竊盜罪為常業累犯罪刑（處有期徒刑五年
，並於刑之執行前令入勞動場所強制工作三年）、甲○○幫助以
犯竊盜罪為常業罪刑（處有期徒刑八月），固非無見。
惟查：（一）有罪之判決書，應記載認定犯罪事實所憑之證據及
其認定之理由，刑事訴訟法第三百十條第一款定有明文，而認定
事實所憑之證據，須確實存在，倘判決書內所記載之證據，與卷
內筆錄或證物之內容不相適合，則其判決之根據，實際上並不存
在，自屬採證違法。依原判決理由說明，係以乙○○竊盜五十次
之常業竊盜及連續恐嚇取財等犯行，已經乙○○於原審坦承不諱
，核與共犯黃慧玲、廖茂良於警詢中所供相符，為其憑以認定之
證據及理由。惟乙○○於原審審判長提示藍永樹、黃中華、李榮
昌、劉郭煙妹、謝金蝦等人於警局之證述（即原判決附表一部分
），並告以要旨時，雖表示：「沒有意見」（見原審卷第一二二
頁），但隨即於同次審理中供稱：「（問：對於高雄縣警察局移
送併辦關於被害人黃溪松等四十四人之證述【即原判決附表二部
分】，有何意見﹖）只有這四十四件跟我有關係，其他跟我一點
關係都沒有」（見原審卷第一二三頁）。嗣於原審審判長就乙○
○被訴事實（即乙○○、廖茂良與葉志青，共同在高雄市，時間
、地點不詳之處所，共同行竊一次部分）為訊問時，亦僅供稱：
「就是這部車子，他有交給我，我這五十部車的錢是經由我領取
得」（見原審卷第一二八頁）。則綜觀乙○○上開供述，不過意
指原判決附表二所示之黃溪松等四十四人汽車失竊後遭恐嚇取財
之案件，與伊有關、廖茂良、葉志青曾將竊得之贓車交予伊及原
判決附表一、二所示之贓車贖款係伊赴金融機關領取。原判決據
此說明乙○○於原審審理中已對其竊盜五十次之常業竊盜及連續
恐嚇取財之犯行，均坦承不諱，似與其援引作為判決基礎之上開
卷內筆錄內容，不相符合。又黃慧玲於警詢中係供稱：「林宏臻
教唆我去銀行櫃員機領取贓款之部分，是我虛構的，其實是乙○
○叫我去的」、「乙○○至『希爾頓理容院』載我外出領取，有
時他將金融卡放至『希爾頓理容院』櫃再以電話聯繫我去領錢
，當時我不知情（指不知係領取恐嚇取財之贓款）」（見臺灣省
高雄縣警察局高警刑六字第八三二九七號卷內黃慧玲筆錄），則
原判決依憑黃慧玲上開供述，認定黃慧玲與乙○○乃原判決附表
一、二所示常業竊盜、連續恐嚇取財犯罪之共同正犯及上引黃慧
玲警局供述，與乙○○前開原審供述相符，亦與黃慧玲警詢筆錄
之內容牴觸。再者證人黃振貴於八十九年十二月八日警詢係供稱
：「（問：你共收取多少郵局存摺交給甲○○從事不法情事﹖）
我共收取四本郵局存摺交給甲○○」（見九十年度偵字第二四九
一號卷第六頁）。原判決理由說明：「附表三（指原判決）所示
部分帳戶之存摺、提款卡、印章，係甲○○向黃振貴所購得，經
證人黃振貴證述在卷（見八十九年十二月八日警詢筆錄）」，與
其援引作為證據資料之上引黃振貴警詢筆錄內容，明顯不符。另
甲○○於警局及審理中係供稱：「黃振貴共交給我二次，每次十
本人頭帳戶，第一次是八十九年五月間，第二次係於八十九年七
月五日」、「找到黃振貴，以一本賣一千五到六千為價格，他在
直接見面時交給我，共二次，一次在自強路靠建國路的幼稚園，
一次在十全路與博愛路地下道間」、「我只有二個人李春美、林
正理我有看過，這兩個人是我交給羅泓傑的，其他的人我都不認
識，我也沒有看過，我只有向黃振貴買這兩本轉賣給羅泓傑」、
「羅泓傑向我買二本人頭帳戶是沒錯」、「我總共賣給他二十本
，但他只用吳順何、李春美、李正理而已，其他他都沒有使用」
、「我只有提供原審判決書附表所載名單中的林正理、李春美二
人，我只交給羅泓傑一次，僅有賣給羅泓傑」、「只有林正理、
李春美這兩本是我買的」、「（問：是否有以每本二千元代價向
黃振貴取得帳戶，再以八千元賣給羅泓傑﹖）只有第一次」、「
第一次十本，第二次就在我家裡查到的，是我帶警察去家裡拿」
（見同上卷第三頁背面、第一審卷第五四頁、上訴卷第五六頁、
第一０八頁、更一卷第九十頁、第一三九頁、原審卷第九五頁）
。則原判決認定：「甲○○於八十九年五月至同年七月間，以每
本八百元至二千元不等之代價，向黃振貴購得蔡慶璋、林金樹、
林財慶、蘇聖珽等人之帳戶存摺、印章、提款卡、密碼（存戶姓
名、開戶行庫、帳號等，詳如原判決附表三所示之其中三十個帳
戶），再以每本帳戶八千元至一萬元不等之價格，轉賣予羅泓傑
，以此方法幫助羅泓傑及其同夥從事犯罪」，顯與其援引作為判
決基礎之甲○○前開供述不符。原判決前揭採證法則之運用，俱
屬於法有違。（二）原判決事實認定：「甲○○於八十九年五月
至同年七月間，以每本八百元至二千元不等之代價，向黃振貴購
得蔡慶璋、林金樹、林財慶、蘇聖珽等人之帳戶存摺、印章、提
款卡、密碼（存戶姓名、開戶行庫、帳號等，詳如原判決附表三
所示之其中三十個帳戶），再以每本帳戶八千元至一萬元不等之
價格，轉賣予羅泓傑，以此方法幫助羅泓傑及其同夥從事犯罪」
，如若無誤，甲○○基於幫助竊車勒贖集團之不確定故意，售賣
蔡慶璋等人之存摺、印章及提款卡予羅泓傑之行為絕非僅止於一
次。則甲○○前開數行為，是否係基於概括之犯意反覆所為﹖抑
或係單一幫助決意之接續實施，原判決俱未審認、說明，致此部
分事實不明，本院就此部分無從為適用法則當否之法律上判斷。
以上，或係上訴人等之上訴意旨所分別指摘，或屬本院得依職權
調查之事項，應認原判決仍有撤銷發回更審之原因。至於原判決
關於恐嚇取財，以及就乙○○不另為無罪諭知部分，基於審判不
可分原則，均應併予發回。又依原判決附表三所示，其記載之人
頭帳戶計三十六個，原判決理由說明：「附表八所示之人頭帳戶
雖共計如附表三所列之三十七個」（見原判決第十二頁第八行）
，與該附表三之記載不符，應查明更正。再臺灣高雄地方法院檢
察署以九十三年十月二十五日雄檢楠問九十三偵八一四一字第５
８６７０號函移送併辦之該署九十三年度偵字第八一四一號乙○
○竊盜案，及臺灣屏東地方法院檢察署以九十三年七月二十七日
屏檢昇和九十三偵二０六二字第一四三０三號函移請併辦之該署
九十三年度偵字第二０六二號乙○○竊盜案，與本件是否有實質
上一罪或裁判上一罪關係，更審時應併注意及之，均附為指明。
據上論結，應依刑事訴訟法第三百九十七條、第四百零一條，判
決如主文。
中　　華　　民　　國　九十四　年　　十　　月　　七　　日
                      最高法院刑事第一庭
                          審判長法官  施　文　仁
                                法官  林　永　茂
                                法官  蕭　仰　歸
                                法官  林　茂　雄
                                法官  張　祺　祥
      本件正本證明與原本無異
                                      書  記  官
中　　華　　民　　國　九十四　年　　十　　月　 十三　 日
                                                  Ａ
